【裁判字號】    97,易,759
【裁判日期】    970724
【裁判案由】    竊盜等
【裁判全文】
臺灣板橋地方法院刑事判決               97年度易字第759號
公  訴  人  臺灣板橋地方法院檢察署檢察官
被      告  乙○○
上列被告因贓物案件，經檢察官提起公訴（96年度偵字第27525
號），本院判決如下：
    主  文
乙○○無罪。
    理  由
一、公訴意旨略以：被告乙○○在臺北縣中和市○○路254 號1
    樓經營「曰盛五金行」，明知甲○○向其兜售之附表所示物
    品，均係來路不明之贓物（為被害人丙○○所失竊，甲○○
    涉竊盜部分已結），竟分別於附表所示時間，以附表所示價
    格予以買受。嗣經丙○○調閱監視錄影器畫面後報警，為警
    循線查獲，並在「曰盛五金行」內扣得離子切割機1 臺、16
    吋切臺1 部、紅外線掃描機1 臺。因認被告涉犯刑法第349
    條第2項故買贓物罪嫌。
二、按犯罪事實應依證據認定之，無證據不得認定犯罪事實；又
    不能證明被告犯罪或其行為不罰者，應諭知無罪之判決，刑
    事訴訟法第154條第2項及第301條第1項分別定有明文。次按
    認定不利於被告之事實須依積極證據，苟積極證據不足為不
    利於被告事實之認定時，即應為有利於被告之認定（最高法
    院30臺上字第816號判例意旨參照）；檢察官對於起訴之犯
    罪事實，倘其所提出之證據，不足為被告有罪之積極證明，
    或其指出之證明方法，無從說服法院以形成被告有罪之心證
    ，基於無罪推定之原則，自應為被告無罪判決之諭知（最高
    法院92年臺上字第128 號判例意旨參照)。 經核本件公訴意
    旨認被告涉犯故買贓物罪嫌，係以同案被告甲○○之供述、
    被告之供述、告訴人丙○○警詢之指訴、臺北縣政府警察局
    中和分局扣押筆錄、扣押物品目錄表及贓物認領保管單各1
    份等件，為主要論據。
三、訊據被告乙○○坦承於附表所示時間收購甲○○所出售如附
    表所示之物等情不諱，惟堅決否認有故買贓物犯行，辯稱：
    伊並不知道甲○○賣給他的是贓物，當時還要求甲○○簽下
    讓渡書等語。經查：
（一）本件如附表示之物係丙○○失竊之贓物一節，業據丙○○
      於警詢指訴歷歷，並有臺北縣政府警察局中和分局扣押筆
      錄、扣押物品目錄表及贓物認領保管單等在卷可憑，復與
      同案被告甲○○供述情節相符，並為被告乙○○所不爭執
      ，核先敘明。
（二）然故買贓物罪之成立，除行為人所購買之物係他人所有失
      竊之物外，還須行為人對於贓物有所認識。而本件經質諸
      證人甲○○到庭證稱：「（你有告訴乙○○說，你賣給他
      的東西是偷來的？）沒有。（你是怎麼跟他說的？）我說
      那個東西是我的，我沒有要用了。（你有無跟他說這些東
      西是水電行老闆，水電行老闆欠工錢，所以拿來抵的？）
      有，我有這樣跟他講。（讓渡書是乙○○什麼時候寫的？
      ）當場馬上寫的。（你去過乙○○開的曰盛五金行幾次？
      ）三次。（第一次去是賣什麼東西？）賣切臺與電鑽，第
      二次是去賣離子切割機，第三次是去賣電鑽。（你去過第
      一次之後，有沒有跟他說你還要再去賣？）有。（所以你
      第一次賣的日期是幾號？）我不太記得，我第一次去就簽
      了讓渡書。（後來再去賣也是簽在同一張讓渡書？）是的
      ，因為我後來去沒有帶證件，所以就是加在同一張讓渡書
      上。（你第一次去賣的時候有帶證件？）有。（乙○○有
      要你出示證件？）有。（你之前是否認識乙○○？）不認
      識。（為何會拿去乙○○開的五金行賣？）因為那邊離我
      住的房子比較近。（所以你是隨便找的？）是的」等語（
      見本院97年7月3日審判筆錄）。
（三）由上開證人甲○○之證述可知，其出賣附表所示物品予被
      告時，並未告知物品係竊來之贓物。況被告經營曰盛五金
      行，並從事收購相關五金用品，而上開物品一般人亦可輕
      易擁有，故證人甲○○至被告經營之五金行出售上開物品
      ，並無何不符常情之處。甚且被告於收購附表所示物品時
      ，亦已要求證人甲○○出示證件並簽立讓渡書，載明甲○○所出售之上開物品均為甲○○所有，如有來路不明或有
      糾紛與讓渡之五金行無關聯等語，有相關讓渡書影本在卷
      可稽。其已對出售物品之人做身分查驗及留存相關資料，
      可防止萬一收購到贓物時，得以向上追查出售者，如欲要
      求被告於收購時須明確確認出來源是否合法、出售者是否
      確實為物品所有人等情，不免過苛，亦不符常情。從而，
      被告辯稱伊不知附表之物品係贓物一節，應有可信之處。
四、綜上，本件尚難僅憑公訴意旨所舉前揭證據，而遽認被告涉
    有贓物犯行，此外，復查無其他積極證據或具體事證足認被
    告涉有公訴意旨所指情事，揆諸前開法條及判例意旨，本件
    既不能證明被告犯罪，自應依法為被告無罪之諭知，以昭審
    慎。
本案經檢察官藍海凝到庭執行職務。
據上論斷，應依刑事訴訟法第301 條第1 項，判決如主文。
中    華    民    國    97    年    7     月    24    日
                  刑事第七庭  審判長法  官  胡堅勤
                                    法  官  吳佳穎
                                    法  官  李君豪
以上正本證明與原本無異。
如不服本判決，應於判決送達後十日內敘明上訴理由，向本院提
出上訴狀（應附繕本）。
                                    書記官  林文達
中    華    民    國    97    年    7     月    24    日
附表
 ┌──┬─────────┬────────┬────┐
 │編號│     購買時間     │    買受贓物    │購買價格│
 ├──┼─────────┼────────┼────┤
 │ 1  │96年10月2日10時許 │離子切割機1臺   │2,000元 │
 ├──┼─────────┼────────┼────┤
 │ 2  │96年10月2日14時許 │16吋切臺1部     │1,500元 │
 ├──┼─────────┼────────┼────┤
 │ 3  │96年10月3日10時許 │紅外線掃描器1臺 │500元   │
 └──┴─────────┴────────┴────┘


司法院資訊處製作；財團法人民間司法改革基金會備份。
